臺灣桃園地方法院民事裁定
110年度消債更字第410號
聲  請  人  
即  債務人  李思蓉  

代  理  人  詹連財律師
上列聲請人因消費者債務清理條例事件，聲請更生，本院裁定如
下：
    主  文
債務人李思蓉自民國111年5月6日下午5 時起開始更生程序。
命司法事務官進行本件更生程序。
    理  由
一、按債務人不能清償債務或有不能清償之虞者，得依本條例所
    定更生或清算程序，清理其債務；債務人無擔保或無優先權
    之本金及利息債務總額未逾新臺幣（下同）1,200萬元者，
    於法院裁定開始清算程序或宣告破產前，得向法院聲請更生
    ；債務人對於金融機構負債務者，在聲請更生或清算前，應
    向最大債權金融機構請求協商債務清償方案，或向其住、居
    所地之法院或鄉、鎮、市、區調解委員會聲請債務清理之調
    解，消費者債務清理條例（下稱消債條例）第3條、第42條
    第1項、第151條第1項定有明文。次按法院開始更生程序之
    裁定，應載明其年、月、日、時，並即時發生效力；法院裁
    定開始更生或清算程序後，得命司法事務官進行更生或清算
    程序；必要時，得選任律師、會計師或其他適當之自然人或
    法人一人為監督人或管理人，消債條例第45條第1項、第16
    條第1項分別定有明文。
二、聲請意旨略以：聲請人前積欠金融機構債務無法清償，於11
    0年3月18日聲請消費者債務清理法院前置調解，嗣經司法事
    務官於110年9月15日開立調解不成立證明書。又聲請人之無
    擔保或無優先權之債務總額為2,776,767元，且未經法院裁
    定開始清算程序或宣告破產，爰聲請裁定准予更生等語。
三、經查：
（一）關於消費者之要件：
　 1、按本條例所稱消費者，指5年內未從事營業活動或從事小
      規模營業活動之自然人；前項小規模營業指營業額平均每
      月20萬元以下者；又本條例第2條第1項所稱5年內從事小
      規模營業活動，係指自聲請更生或清算前1日回溯5年內，
      有反覆從事銷售貨物、提供勞務或其他相類行為，以獲取
      代價之社會活動，依其5年內營業總額除以實際經營月數
      之計算結果，其平均營業額為每月20萬元以下者而言，例
      如：平均月營業額未逾20萬元之計程車司機、小商販等即
      屬之，消債條例第2條第1項、第2項及辦理消費者債務清
      理事件應行注意事項第1點分別定有明文。
　 2、經查，聲請人於110年3月18日向本院聲請調解，依消債條
      例第153條之1規定，債務人於法院調解不成立之日起20日
      內，聲請更生或清算者，以其調解之聲請，視為更生或清
      算之聲請。而以本件聲請前1日回溯5年之期間，為110年3
      月17日至105年3月17日。再查聲請人自107年11月起自營
      中壢仙草242商號，有其提出之店面照片、107年11月至11
      0年2月間收支報表為據（本院110年度司消債調字第138號
      卷〈下稱調解卷〉19頁、28至184頁），堪可採信。又依聲
      請人提出107年11月至110年2月間收支報表中營業額為27,
      000元至12,000元間，足認聲請人雖於聲請更生前5年擔任
      營業之負責人，然其平均每月營業額低於20萬元，揆諸前
      揭說明，聲請人屬從事小規模營業活動之自然人，自得依
      本條例聲請清算。
（二）關於前置協商之要件：聲請人前於110年3月18日向本院聲
      請消費者債務清理之調解，因無力清償債務以致調解不成
      立等情，有本院調解不成立證明書及財團法人金融聯合徵
      信中心查詢當事人綜合信用報告回覆書等件附卷可按（調
      解卷24至26頁、251至253頁、281頁），並經本院調取前
      開調解卷宗核閱屬實。
（三）關於聲請人之債務總額：聲請人雖陳報其無擔保或無優先
      權債務總額為2,776,767元（調解卷4頁），然依債權人之
      陳報（調解卷200至233頁、247至248頁），實為5,667,06
      4元（計算式：362,683元＋927,434元＋1,362,882元＋899,7
      46元＋670,661元＋194,644元＋862,703元＋299,183元＋87,12
      8元＝5,667,064元），本院認應以該金額為其債務總額。
（四）關於聲請人之財產及收入：聲請人名下除機車1輛，無其
      餘財產，有聲請人提出之全國財產稅總歸戶財產查詢清單
      、行車執照在卷可佐（調解卷11頁；本院卷23至24頁）；
      就收入部分，聲請人稱現自營仙草店，平均每月收入扣除
      成本約18,389元，核與聲請人提出108至109年度綜合所得
      稅各類所得資料清單、勞工保險被保險人投保資料表、店
      面照片、107年11月至110年2月間收支報表等件大致相符
      （調解卷12至14頁、19頁、28至184頁；本院卷21頁），
      且經本院查無聲請人其他收入資料，堪認聲請人所陳應屬
      實在，本院認以18,389元列計其每月收入為適當。
（五）關於聲請人之必要支出：聲請人陳報其每月必要生活費用
      為9,368元（包括：伙食費6,000元、交通費1,000元、電
      信費1,019元、醫藥費600元、健保費749元），本院審酌
      桃園市111年度平均每人每月最低生活費、聲請人之經濟
      及家庭生活狀況等情，認聲請人陳報之金額尚屬適當，是
      聲請人每月必要生活費用應以9,368元列計。
（六）聲請人現每月所得收入約為18,389元，扣除其必要支出9,
      368元後，剩餘9,021元（計算式：18,389元－9,368元＝9,0
      21元）。而聲請人現年43歲（68年次），距勞工強制退休
      年齡（65歲），尚約22年，是審酌聲請人目前之收支狀況
      ，及積欠債務之利息或違約金仍在增加中等情況，堪認聲
      請人之收入及財產狀況，有藉助更生制度調整其與債權人
      間權利義務關係之必要，自應許聲請人得藉由更生程序清
      理債務。　　　
四、綜上所述，聲請人係消費者，已達不能清償債務之程度，經
    消費者債務清理調解不成立，復查無消債條例第6條第3項、
    第8條或第46條各款所定應駁回更生聲請之事由。從而，本
    件聲請於法有據，應予准許，並依同條例第16條第1 項規定
    ，命司法事務官進行更生程序。
五、本院裁定准許開始更生程序，俾使聲請人得以重建經濟生活
    ，惟本裁定不生免責效力，須聲請人於更生程序中與債權人
    協定更生方案，並持續履行，始能依消債條例第73條免責，
    附此敘明。　　
中　　華　　民　　國　　111 　年　　5 　　月　　6 　　日
                  民事第二庭    法　官　林其玄
以上正本係照原本作成。
本件裁定不得抗告。
本裁定業已於111年5月6日下午5時整公告。
中　　華　　民　　國　　111 　年　　5 　　月　　6 　　日
                                書記官　陳佩伶